最高法院民事裁定　　　　　　　　　　　　　　　　九十一年度台抗字第四一一號
　　抗　告　人　甲○○
右抗告人因與相對人台灣台中地方法院檢察署間請求國家賠償事件，聲請訴訟救助，
對於中華民國九十一年五月三十一日台灣高等法院台中分院裁定（九十一年度聲字第
三八號），提起抗告，本院裁定如左：
    主  文
抗告駁回。
抗告訴訟費用由抗告人負擔。
    理  由
本件抗告人向原法院聲請意旨略以：抗告人因發明瓦斯大小漏氣防爆裝置，獲有美日
等三十國專利權，民國七十五年間取得新台幣（下同）三千萬元權利金，而與訴外人
尤景三等人合作成立五千萬元資本之民安瓦斯公司，嗣因尤景三等人違約，遭抗告人
請准法院假處分，禁止民安公司再製造販賣抗告人所有之一七一一０三及二八五０二
號專利權，因民安公司違反假處分禁令，經台灣台中地方法院檢察署吳文忠檢察官於
八十年十二月十九日派警扣得違反上述違反假處分禁令犯罪證物，而生一連串檢察官
與罪犯勾結違背職務之不法行為，纏訟十年，錯過八十三年間政府因板橋及北市與中
市六十四死瓦斯大氣爆後，強制規定加裝抗告人防爆發明裝置之普銷二年五十五萬套
之計劃，而生五十八億三千萬元之損害，爰於八十八年度上國易字第五號國家賠償事
件中，原請求金額六萬六千元外，擴張上開金額之請求，而依專利法第九十條之二規
定，法院應准抗告人發明專利權受侵害起訴者，應依民事訴訟法之規定，准予訴訟救
助等語。原法院以：按當事人無資力支出訴訟費用者，法院應依聲請，以裁定准予訴
訟救助。民事訴訟法第一百零七條前段定有明文。所謂無資力，係指窘於生活，且缺
乏經濟信用者而言，申言之，若非取給於自己或家族所必需之生活費不能支出訴訟費
用，且無籌措款項以支出訴訟費用之信用技能，方能謂之為無資力支出訴訟費用（參
照最高法院四十三年台抗字第一五二號判例）。又此項請求救助之事由，應釋明之，
亦為同法第一百零九條第二項所明定；所謂釋明，係指當事人提出法院得以即時調查
使法院信其主張為真實之證據而言。再專利法第九十條第二項固規定：新型專利權受
侵害時，專利權人得請求損害賠償，當事人為起訴時，法院應依民事訴訟法之規定，
准予訴訟救助。同法第一百零五條準用第八十八條至第九十條定有明文。惟法院准否
為訴訟救助時，仍應依民事訴訟法上開所規定之訴訟救助要件審酌之，並非一律照准
。經查本件抗告人聲請訴訟救助，未據提出能即時調查之證據，以釋明其無資力支出
訴訟費用之主張為真實，則抗告人聲請本件訴訟救助，即與上開法條規定及判例要旨
未合，爰裁定予以駁回，經核於法並無違誤。抗告論旨，指摘原裁定不當，求予廢棄
，為無理由。
據上論結，本件抗告為無理由。依民事訴訟法第四百九十二條第一項、第九十五條、
第七十八條，裁定如主文。
中      華      民      國    九十一    年      七      月     十九     日
                              最高法院民事第二庭
                                  審判長法官  曾  桂  香
                                        法官  劉  延  村
                                        法官  劉  福  聲
                                        法官  黃  秀  得
                                        法官  葉  勝  利
      右正本證明與原本無異
                                              書  記  官
中      華      民      國    九十一    年      七      月     三十     日
